【裁判字號】    96,上訴,3945
【裁判日期】    970214
【裁判案由】    毒品危害防制條例
【裁判全文】
臺灣高等法院刑事判決                96年度上訴字第3945號
上  訴  人
即  被  告  甲○○
                    （現因另案於臺灣桃園監獄執行中）
選任辯護人  黃俊六律師
上列上訴人即被告因毒品危害防制條例案件，不服臺灣板橋地方
法院96年度訴字第1904號，中華民國96年8月14日第一審判決（
起訴案號：臺灣板橋地方法院檢察署95年度偵緝字第2923號），
提起上訴，本院判決如下：
    主  文
上訴駁回。
    事  實
一、甲○○於民國（下同）83年間曾因販賣安非他命，經最高法
    院83年度台上字第號6386號判處有期徒刑5年6月確定，復於
    84 年間再犯違反麻醉藥品管理條例等案件，經最高法院85
    年度台上字第5662號判處有期徒刑5年10月確定（於本案不
    成立累犯）；其於明知甲基安非他命為毒品危害防制條例第
    2條第2項第2款所列之第二級毒品，為供己施用，先於93 年
    11月3日下午4時許，在臺北縣三重市○○街市立停車場內，
    向真實姓名不詳綽號「阿偉」之成年男子，以新臺幣（下同
    ）50,000元之價格購入甲基安非他命4包（另以5,000元購入
    第一級毒品海洛因），並於同日晚間10時許，在臺北縣新莊
    市○○○路266巷7弄9號4樓住處房間內，從中施用微量之甲
    基安非他命（另亦施用海洛因，所涉施用第一級、第二級毒
    品犯行，業經臺灣板橋地方法院裁定送觀察、勒戒及強制戒
    治中）後，竟因此次購買毒品使其積蓄花用將盡，且所購得
    甲基安非他命之數量遠超過其短期內施用所需，遂起意販賣
    甲基安非他命予他人圖利之犯意，而隨身攜帶持有前開甲基
    安非他命4包及其所有供意圖販賣所用之電子磅秤1台、分裝
    袋30個外出，擬販賣甲基安非他命予不詳姓名之人以圖取利
    益；但於尚未及販賣之前，旋於同日晚間11時30分許，在臺
    北縣三重市○○路○段135巷口，即為警接獲線報當場查獲，
    並扣得其所有之上開甲基安非他命4包（合計淨重105.55 公
    克、實稱毛重108.12公克）及電子磅秤1台、分裝袋30個。
二、案經臺北市政府警察局移請臺灣板橋地方法院檢察署檢察官
    偵查後提起公訴。
    理  由
壹、證據能力方面：
一、按被告之自白，非出於強暴、脅迫、利誘、詐欺、疲勞訊問
    、違法羈押或其他不正之方法，且與事實相符者，得為證據
    ，刑事訴訟法第156條第1項定有明文。被告甲○○於原審準
    備程序時，雖辯稱：警詢時是警察叫伊要這樣講，才可以交
    保云云，另於原審及本院審理期日時，辯稱：整個晚上都被
    警員銬在小房間裡面，經過一個晚上疲勞訊問下來，隔天所
    作的筆錄，怎麼會可採云云。惟查，被告於原審準備程序時
    ，已自承：警察製作筆錄的時候，有全程錄音等語明確（見
    原審卷第34頁），而被告於第一次警詢筆錄時，因表明不願
    意接受夜間詢問，警員即停止詢問，直至隔日上午11時25分
    時，始製作第二次警詢筆錄，亦有警詢筆錄2份在卷可稽，
    若被告確遭警員誘導或疲勞訊問，警員要無等待被告到查獲
    次日接近中午始製作筆錄之理，被告亦大可在錄音過程中當
    場加以反應，然經檢察官勘驗被告第二次警詢筆錄之錄音帶
    ，可知於筆錄製作過程中，警員有事先告知被告權利，期間
    甚且因被告身體肚痛即暫停錄音，另過程中被告態度平和，
    並未有緊張、不適之狀況，詢問警員亦未有不正取供之情形
    ，有96年4月27日偵查中之勘驗筆錄1份在卷足參（見臺灣板
    橋地方法院檢察署95年度偵緝字第2923號卷第14、15頁），
    核與證人即警員江進元、龔詩傑於原審審理時，均一致具結
    證稱：製作筆錄有讓被告自由陳述，沒有誘導或疲勞訊問，
    也沒有跟被告講簽名之後，在檢察官那邊可以翻供、交保，
    筆錄確實是按照被告的話記載等情相合，自難認被告於警詢
    中之自白係出於利誘、疲勞訊問或其他不正之方法所得。況
    經原審詢問被告警員如何教導製作筆錄，被告猶訛稱：警員
    教我說買這些東西回來，還沒有用，自己還沒有吸食到云云
    （見原審卷第34頁），惟查，被告於警詢中，實已坦認伊於
    昨日（即93年11月3日）晚間10時許，在臺北縣新莊市住處
    施用第一、二級毒品等情（見臺灣板橋地方法院檢察署94年
    度核退偵字第54號卷第16頁），顯與被告於原審辯解者不同
    ，則該警詢筆錄如何可能係由警員教導而來？再被告於警詢
    時供稱上開施用第一、二級毒品情事，核與台灣尖端先進生
    技醫藥股份有限公司就被告尿液檢驗之結果相符，有該公司
    93 年11月12日濫用藥物檢驗報告、臺北市政府警察局刑事
    警察大隊毒品案件尿液委驗單在卷可稽（見臺灣板橋地方法
    院檢察署94年度核退偵字第54號卷第2至4頁），足見被告於
    警詢時所述信而有徵，並非出於警方之誘導至明。被告雖於
    本院審理程序辯稱：其於93年11月3日晚間7時許即經警方查
    獲，並非警方移送書及筆錄所載之當日晚間11時30分，其間
    其配合警方前去內湖要誘捕上手「阿偉」，但「阿偉」因有
    事並未出面，警訊筆錄是警方亂寫的云云（本院卷第75頁正
    面）；然查其於本院準備程序又稱遭警方逮捕之時間為當日
    下午5時許（本院卷第43頁反面）；經核其於本院前後次二
    次訊問所述遭逮捕之時間，即有扞格之處。另查觀諸原審準
    備程序筆錄，記載被告對於購入上開4包甲基安非他命為當
    日下午4時許，而遭逮捕之時間為同日晚間11時30分許等情
    ，均不爭執（原審卷第35頁、第61頁）。凡此足見被告指摘
    警詢所供非出於自由意志，而與事實不符云云，乃為畏罪心
    虛之詞，並無可採，故本院認被告於警詢時之自白依首揭規
    定具有證據能力。而本案以下所引用之其餘證據，檢察官、
    被告及選任辯護人均未就證據能力表示異議（見本院卷第35
    頁），而各該證據依刑事訴訟法規定，亦無不具證據能力之
    情事，故本院認均得作為認定被告有罪之依據。
二、因被告上開部分之辯解，並不足採。被告於警訊中之供詞具
    有證據能力，已臻顯然；且證人江進元於原審已經到庭接受
    交互詰問完畢，被告當庭表明對於證人江進元證詞並無意見
    ，且並無其他問題請求訊問，此有原審審理筆錄足憑（原審
    卷第50頁至第55頁）。是以被告復聲請本院傳訊證人江進元
    到庭進行交互詰問，以釐清其上開辯解云云，本院認已無必
    要，因而不予傳訊，合先敘明。
貳、實體事項之論究：
一、上揭犯罪事實，業據被告甲○○於警詢時坦承不諱，核與證
    人即警員江進元、龔詩傑於原審審理時證述之情節相符，復
    查被告犯罪累累，身經多次偵審程序，有如前述，絕無可能
    為求交保而虛以承認有本案之犯行。此外，並有甲基安非他
    命4包（合計淨重105.55公克、實稱毛重108.12公克，確檢
    出第二級毒品甲基安非他命成分，有臺北市政府警察局刑事
    警察大隊毒品初步鑑驗報告單、行政院衛生署管制藥品管理
    局94年6月27日管檢字第0940005461號檢驗成績書各1紙在卷
    可參）及電子磅秤1台、分裝袋30個扣案可資佐證，足認被
    告之自白與事實相符。
二、被告固仍坦承伊於93年11月3日下午4時許，在臺北縣三重市
    ○○街市立停車場內，向阿偉以50,000元購入甲基安非他命
    4包，而於同日晚間，在臺北縣三重市○○路○段135巷口為
    警查獲，並扣得上開甲基安非他命4包及電子磅秤1台、分裝
    袋30個等情，惟矢口否認有何意圖販賣而持有第二級毒品之
    犯行，其與選任辯護人均辯稱：被告購買的毒品都是要自己
    施用的，沒有意圖要販賣，被告向阿偉購買毒品的價格已經
    沒有圖利的空間，阿偉只有多給被告一點點零頭的重量而已
    ，而電子磅秤是被告向阿偉借來秤所購買毒品的重量足不足
    ，分裝袋是為了在施用的時候，可以先分裝俾控制施用的重
    量云云，經查：
（一）被告於警詢時，業已明白供稱：「（問：警方查扣之扣案
      物，是否你所有？）均是我的。」、「（問：扣案物是作
      何使用？）買回來的時候，因為沒錢，打算販賣，但還沒
      賣。」、「（問：想要販賣，但還沒有賣出？）對。」、
      「（問：有賣給他人？）尚未賣予他人。」、「（問：自
      己已施用微量？）對，我自己有施用一點點。」、「（問
      ：你跟他買100 公克多少錢？）5 萬。他說這樣比較便宜
      。」、「（問：這段時間有無賺到錢？買進來後有沒有賣
      出去？是有意圖販賣，但還找不到買主？）對，對，剛準
      備要賣，剛起念頭而已。」等語綦詳（見前開偵查程序勘
      驗筆錄），而其於原審審理時，復陳稱：「我那時候一次
      買10克（甲基安非他命）的時候，大概可以用4、5天左右
      。」、「被查獲之前有施用海洛因。」、「施用的海洛因
      是93年11月3日跟甲基安非他命一起買的。」、「之前生
      活很正常，有積蓄，用到買這次毒品時，積蓄用到差不多
      ，但還有剩一些。」等語在案，由上述內容相互參照，可
      知被告向阿偉買回甲基安非他命等毒品時，原先目的確係
      供己施用，且被告如其警詢所述，亦已於同日晚間在臺北
      縣新莊市住處從中加以施用第一、二級毒品，故驗尿結果
      方如前開濫用藥物檢驗報告所載，皆呈陽性反應，且各項
      濃度數值均遠超過可檢出之最低濃度（例如甲基安非他命
      高達31 940ng/ml、嗎啡高達44360ng/ml），然因被告此
      次購買毒品已將其積蓄花用殆盡，且所購得甲基安非他命
      之數量遠超過其短期內施用所需，方起意販賣甲基安非他
      命，而攜帶前開扣案物品外出，卻旋遭警員查獲之情，否
      則被告當日購得毒品既已返回新莊市住處並施用，有何必
      要再將毛重高達108.12公克之甲基安非他命4包隨身攜帶
      外出，復同時攜帶高達30個之分裝袋及電子磅秤？再查被
      告於本院審理時供承該電子磅秤是於向「阿偉」購買上開
      毒品時向他借來磅秤，避免重量不足，該分裝袋是同時向
      「阿偉」要來云云，又稱其於當日下午4時許向「阿偉」
      購得上開毒品之當下，便使用該電子磅秤秤重，發現重量
      正確，之後不久即施用，得知品質亦無訛（本院卷第75頁
      正面），即此因被告既已於買得毒品之當下秤重確認重量
      無訛，理應隨之將電子磅秤歸還「阿偉」，殊無繼續借用
      持有該電子磅秤之必要，遑論其竟不僅攜帶該4包甲基安
      非他命外出，且隨身攜帶該電子磅秤及數量高達30個之分
      裝袋同行，亦足印證其於警訊中所稱擬伺機販賣圖利云云
      ，應非子虛之詞。再查被告何以僅攜帶該4包甲基安非他
      及該電子磅秤、分裝袋外出，卻未攜帶同時購得之海洛因
      毒品？足認被告於警訊中所供其係因於施用所購得之甲基
      安非他命後，嗣方起意圖利販賣因而攜帶該4包甲基安非
      他及該電子磅秤、分裝袋外出，然尚未著手為販賣之行為
      即被查獲等情，應屬可信。
（二）再參諸被告前二度因販賣安非他命，先後經本院以83年度
      上訴字第4095號、84年度上訴字第5906號判決判處罪刑，
      並分別經最高法院判決（83年度台上字第號6386號、85年
      度台上字第5662號）上訴駁回確定，於本案被查獲時仍在
      假釋期間內，有本院被告前案紀錄表1份在卷可參，已知
      販賣或意圖販賣而持有第二級毒品之罪責甚重，而為被告
      於原審、本院審理時自承在卷（見原審卷第60頁、本院卷
      第75頁），則被告既曾因類似刑事案件為警詢問及經歷偵
      審程序，如非確有為本案之犯罪事實，焉有可能自願於警
      詢時坦承犯行？迭述如前，況且被告於警詢時係表明尚未
      出售甲基安非他命予他人，故警方僅以意圖販賣而持有第
      二級毒品罪嫌移送，有臺北市政府警察局刑事案件移送書
      附卷可稽，並非以較重之販賣第二級毒品罪名移請檢察官
      偵辦，如何能認警員有對被告為不當取供之情形？反觀被
      告於檢察官訊問時，即改稱：「（問：是否以5萬元向阿
      偉買的？）不是。」、「（問：警詢時承認有使用毒品？
      ）沒有。」等顯與本院審理時所述歧異，或與事實不符之
      語，足見被告於偵查時起，即有反悔圖卸刑責之情，益徵
      被告於警詢時所供實堪採信。
（三）被告雖辯稱其向阿偉購買毒品的價格已經沒有轉售圖利的
      空間云云，查被告於原審準備程序時，陳稱：那時候我跟
      阿偉買都是一次10公克算5千元，他說叫我一次買多一點
      ，所以才買5萬元等情（見本院卷第36頁），如果其所述
      無訛，則經扣除被告於查獲當日晚間業已施用之第二級毒
      品數量後，本案扣案甲基安非他命之合計淨重仍達105.55
      公克，已較被告自稱單次購買10公克時，多額外免費附送
      5.55公克，換算單價達2千餘元，如何能認被告無從中獲
      利之空間？況意圖販賣或販賣甲基安非他命屬於違法行為
      ，並無可信公定之市場價格可憑，第二級毒品價格輒因供
      需之狀況、貨源之問題、雙方交往之深淺及風險之評估等
      因素而有差異，並非固定，且於分裝時，亦因純度之調配
      、分量之增減，而影響其售價，自不能僅因被告自稱買入
      時之價格符合市價，即認其意圖販賣無營利之可能。而甲
      基安非他命之價格昂貴，政府查緝甚嚴，風險甚高，意圖
      販賣或販賣第二級毒品之法定刑刑責復甚重，被告亦無甘
      冒重刑危險，平白照原價販賣之理，故被告於警詢時既已
      自承確有起意販賣甲基安非他命予他人以圖利之情，則亦
      足認定其警詢時所供與事實相合無誤。
（四）再被告及選任辯護人雖另一再辯稱扣案電子磅秤及分裝袋
      均與本案犯行無關云云，惟除亦與其於警詢中所述不符外
      ，查被告與阿偉既已於93年11月3日下午4時許，在臺北縣
      三重市○○街完成毒品買賣交易，應係當場直接秤重而銀
      貨兩訖，被告如何能於事後再爭執阿偉所出售之毒品數量
      不足？被告既不知阿偉之真實姓名年籍，又如何將該電子
      磅秤返還阿偉？另被告既已於當日晚間返回新莊市住處施
      用所購得之第一、二級毒品，若有分裝以便後續施用之需
      求，當在其住處先分裝完畢後，再攜帶少量外出為是，為
      何仍隨身攜帶30個空分裝袋？足見被告係意圖販賣第二級
      毒品，若有購買者有意向其購買時，被告再依所購買之數
      量、金額，當場以電子磅秤秤重裝入空分裝袋內交付為是
      ，被告於本院所辯均有違常理，要無可採。
（五）被告於警訊中已坦承，因經濟拮据，因此起意尋找買主販
      賣所購入之上開第二級毒品云云。其雖於本院準備程序否
      認經濟狀況不佳，並稱：其當時在佶品實業有限公司任職
      ，每月薪資4萬元，另其帳戶內雖無存款，但手頭上有十
      餘萬元云云（本院卷第44頁反面）。然查被告於原審則稱
      ：其原本在貿易公司上班，但因染上毒癮而離職，案發前
      在從事釘板模工作，因生活不正常，後來晚上去開計程車
      ，於購買本案之毒品後，其積蓄已經用得差不多了云云（
      原審卷第63頁），互核被告於原審及本院前後所供，即有
      不符；本院基於被告因已染上毒癮，購買毒品施用之開銷
      甚大，且因無法正常工作，日不敷出，加以曾有販賣毒品
      之前科紀錄，為尋求購買毒品之資金來源，因而鋌而走險
      ，起意販賣毒品，堪可認定。綜上，本院認被告於警訊及
      原審所稱：其因經濟拮据，因此起意尋找買主販賣其甫所
      購入之上開第二級毒品云云，信而有徵，應屬實在。
（六）綜上所述，被告及選任辯護人所辯，顯均屬畏罪卸責之詞
      ，尚無可採。本案事證明確，被告犯行洵堪認定。
三、於被告本案行為後，刑法部分條文業於94年1月7日修正，同
    年2月2日公布，95年7月1日施行，修正後刑法第2條第1項規
    定：「行為後法律有變更者，適用行為時之法律，但行為後
    之法律有利於行為人者，適用最有利於行為人之法律」上開
    「從舊從輕」原則之規定乃與刑法第1條罪刑法定主義契合
    ，而貫徹法律禁止溯及既往原則，係規範行為後法律變更所
    生新舊法律比較適用之準據法，是刑法第2條本身雖經修正
    ，但刑法第2條既屬適用法律之準據法，本身尚無比較新舊
    法之問題，應一律適用裁判時即修正後刑法第2條規定以決
    定適用之刑罰法律，經本院綜理被告所涉上揭犯行之一切相
    關情形，認倘適用行為時即修正前刑法之相關規定處斷，對
    其較為有利，故依刑法第2條第1項前段規定，應整體適用修
    正前刑法之相關規定處斷（本案涉及刑法修正之法律變更部
    分，乃第33條第5款之罰金刑最低額，而修正後刑法之罰金
    刑最低額較諸修正前刑法為高）。
四、查甲基安非他命係毒品危害防制條例第2 條第2 項第2 款所
    規定之第二級毒品。核被告所為，係犯毒品危害防制條例第
    5條第2項之意圖販賣而持有第二級毒品罪。其持有第二級毒
    品甲基安非他命之低度行為，為意圖販賣而持有之高度行為
    所吸收，不另論罪。
五、原審經詳細調查、審理後，認定公訴人所指訴之被告意圖販
    賣而持有第二級毒品之犯行成立，引用毒品危害防制條例第
    5條第2項、第18條第1項前段、第19條第1項，刑法第11條前
    段、第2條第1項前段為依據，並審酌被告前即有二度販賣毒
    品，經判處罪刑確定之刑案前科紀錄，竟猶不思悔改，復於
    假釋期間另行起意意圖販賣其所購得持有中之原供自身施用
    之甲基安非他命，本應從重論處，惟兼衡其犯罪動機、手段
    、所生危害程度，暨其雖於偵審中均否認犯行，但於警詢時
    尚知坦認犯行等一切情狀，有期徒刑5年4月（本案犯罪時間
    雖在96年4月24日以前，惟因被告係被宣告逾有期徒刑1年6
    月之刑，且所犯之罪係屬中華民國96年罪犯減刑條例第3條
    第1項第7款所定之罪名，自不得依前開條例予以減刑，附此
    敘明），至扣案之第二級毒品甲基安非他命4包（合計淨重
    105.55公克、實稱毛重108.12公克），係屬查獲之第二級毒
    品，原審亦依毒品危害防制條例第18條第1項前段規定，併
    予諭知沒收銷燬；另扣案包裹上開甲基安非他命之包裝袋4
    個，係用於包裹毒品，防止其裸露、潮濕，便於攜帶，可與
    第二級毒品析離秤重，與同時為警扣案之電子磅秤1台、分
    裝袋30個，均係被告所有供本案犯罪所用之物，業據被告於
    警詢時供明無誤，原審併依毒品危害防制條例第19條第1項
    規定，均宣告沒收之。經核原審認事用法均無違誤，量刑亦
    稱允恰。被告上訴意旨否認有意圖販賣而持有第二級毒品之
    犯行，為無理由，應予駁回。
據上論斷，應依刑事訴訟法第368條，判決如主文。
本案經檢察官呂光華到庭執行職務。
中    華    民    國    97    年    2     月    14    日
                  刑事第九庭  審判長法  官  劉景星
                                    法  官  王敏慧
                                    法  官  周盈文
以上正本證明與原本無異。
如不服本判決，應於收受送達後十日內向本院提出上訴書狀，其
未敘述上訴之理由者並得於提起上訴後十日內向本院補提理由書
（均須按他造當事人之人數附繕本）。
                                    書記官  余姿慧
中    華    民    國    97    年    2     月    14    日
附錄：本案論罪科刑法條全文
毒品危害防制條例第5 條第2 項
意圖販賣而持有第二級毒品者，處5 年以上有期徒刑，得併科新
臺幣5 百萬元以下罰金。


司法院資訊處製作；財團法人民間司法改革基金會備份。
